【裁判字號】    99,裁,2020
【裁判日期】    990902
【裁判案由】    綜合所得稅
【裁判全文】
最  高  行  政  法  院  裁  定
                                      99年度裁字第2020號
上  訴  人  甲○○
訴訟代理人  卓隆燁
被 上訴 人  財政部臺灣省中區國稅局
代  表  人  乙○○
上列當事人間綜合所得稅事件，上訴人對於中華民國99年5月31
日臺中高等行政法院98年度簡字第163號判決，提起上訴，本院
裁定如下：
    主  文
上訴駁回。
上訴審訴訟費用由上訴人負擔。
    理  由
一、按「（第1項）對於適用簡易程序之裁判提起上訴或抗告，
    須經最高行政法院之許可。（第2項）前項許可，以訴訟事
    件所涉及之法律見解具有原則性者為限。」「對簡易訴訟事
    件之判決提起上訴，應於上訴理由中具體表明該訴訟事件所
    涉及之原則性法律見解。」行政訴訟法第235條及第244條第
    3項分別定有明文。所謂訴訟事件涉及之法律見解具有原則
    性，係指該事件所涉及之法律問題意義重大，而有加以闡釋
    之必要情形而言，例如第一審判決對於行政命令是否牴觸法
    律所為之判斷，或就同類事件所表示之法律見解，與其他高
    等行政法院或最高行政法院所表示之見解牴觸等情形。此項
    上訴許可要件之「法律見解具有原則性」，與判決違背法令
    之不適用法規或適用法規錯誤係屬二事。適用簡易程序第一
    審判決不適用法規或適用法規不當，固屬判決違背法令，適
    用法規顯有錯誤或不適用法規顯然影響判決時，甚至屬於行
    政訴訟法第273條第1項第1款「適用法規顯有錯誤」之再審
    事由。然如其未屬第一審判決對於行政命令是否牴觸法律所
    為之判斷，或就同類事件所表示之法律見解，與其他高等行
    政法院或最高行政法院所表示之見解牴觸，或其他所涉及之
    法律問題意義重大，而有加以闡釋之必要情形者，即不能以
    適用簡易程序之第一審判決所涉及之法律見解具有原則性，
    而要求許可上訴。
二、上訴人民國（下同）93年度綜合所得稅結算申報，列報取自
    永達保險經紀人股份有限公司（下稱永達公司）薪資所得新
    臺幣（下同）2,593,223元，嗣經法務部調查局臺北市調查
    處（下稱臺北市調處）及財政部臺北市國稅局（下稱臺北市
    國稅局）查獲該公司短報上訴人薪資所得252,000元，另被
    上訴人查獲漏報本人營利所得8,805元（其中4,819元免罰）
    及利息所得1,472元，合計262,277元，歸課核定上訴人當年
    度綜合所得總額3,106,315元、補徵稅額50,400元，並按所
    漏稅額76,772元依有無扣免繳憑單分別處0.2倍及0.5倍之罰
    鍰計37,897元。上訴人對取自永達公司薪資所得及罰鍰處分
    不服，申請復查，未獲變更，向財政部提起訴願，罰鍰部分
    經財政部訴願決定撤銷，責由被上訴人重核；另取自永達公
    司薪資所得252,000元部分遭駁回，上訴人遂就不利部分（
    即取自永達公司薪資所得252,000元部分）不服，提起本件
    行政訴訟。案經原審駁回其訴。
三、本件上訴人對於原判決上訴，主張：(一) 依本院32年判字
    第18號判例及司法院釋字第392號解釋意旨，被上訴人應以
    臺灣臺北地方法院檢察署（下稱臺北地檢署）檢察官96年度
    偵字第2347號不起訴處分書認定事實，原判決見解與該判例
    有異，其法律問題意義重大。且永達公司負責人吳文永既經
    不起訴處分，足證尚無發生逃漏稅捐之結果。(二)系爭租賃
    車輛租金之租稅法律適用及實務，前經稅捐稽徵機關依營利
    事業所得稅查核準則第74條第3款第2目之5規定認屬交通費
    ，依財政部95年6月28日臺財稅字第09504063430號函釋（下
    稱財政部95年函釋），應由保險經紀公司檢據核實列報，而
    臺北市國稅局96年6月5日財北國稅審二字第0960201843號函
    （下稱北市國稅局96年函）亦謂：員工如以公司名義租賃車
    輛，其分期給付車商之租金，應依財政部95年函釋，由保險
    經紀公司檢據核實列報，尚不宜約定由保險業務員自行吸收
    或負擔。然嗣後課稅事實資料未變，稅捐稽徵機關憑藉新見
    解重為認定，與本院89年度判字第699號判決意旨相牴觸，
    應有統一解釋之必要。(三)按財政部79年7月4日臺財稅第79
    0178955號函釋（下稱財政部79年函釋）意旨，租用汽車載
    運員工上下班，係屬購買本業或附屬業務使用之勞務。本件
    上訴人與永達公司負責人租賃車輛供業務使用情形相同，均
    屬永達公司營業費用，依實質課稅原則及平等原則，不應歸
    屬上訴人之薪資所得。(四)上訴人申請使用及保管公務車，
    係為推展業務，自屬永達公司營業費用，依綜合所得稅之收
    付實現原則，亦不應歸屬上訴人薪資所得。(五)上訴人之薪
    資所得為個人薪酬及組織報酬減除支應歸屬利潤中心之各項
    必要費用後餘額，二者合計數乃上訴人實際取自任職公司之
    薪資所得，要難直接歸屬至各業務同仁利潤中心之各項必要
    業務費用，認定非屬永達公司營業費用，影響該公司制訂之
    獎金制度，有違租稅中立原則。本件系爭公務車，乃上訴人
    任職公司為協助業務員利於執行業務推展，規定處經理級以
    上人員或業績較優同仁得申請使用及保管公務租賃車輛，公
    務車租金由任職公司支付且屬任職公司營業費用，非屬上訴
    人薪資所得。本件上訴顯涉及法律見解具有原則性等語，為
    其論據。
四、本院按：(一)原判決先已認定上訴人實質上為系爭租賃車輛
    之承租人，永達公司僅為租賃契約名義上之承租人，實際上
    未承租系爭租賃車輛，而上訴人主張系爭租賃車輛租金為永
    達公司經營本業及附屬業務所使用之費用，而應認列為營業
    費用，此係屬對上訴人有利之事實，自應由上訴人負舉證責
    任。原判決並未任意調整舉證責任，無所涉及之法律見解具
    有原則性。(二)本院32年判字第18號判例：「司法機關所為
    之確定判決，其判決中已定事項，若在行政上發生問題時，
    行政官署不可不以之為既判事項而從其判決處理，此為行政
    權與司法權分立之國家一般通例。」係就發生既判力之法院
    確定判決對行政機關之效力為闡釋。然上訴人所主張之臺北
    地檢署檢察官96年度偵字第2347號不起訴處分書，並非法院
    確定判決，自無上開本院判例之適用。反而是行政法院應本
    於調查所得自行認定事實，不受刑事判決所認定事實之拘束
    ，本院著有44年判字第48號等判例可資參照。上訴意旨以本
    院32年判字第18號判例主張原判決應受上開不起訴處分書所
    認定事實之拘束云云，尚有誤會，自無所涉及之法律問題意
    義重大，有由本院加以闡釋必要之原則重要性情事。(三)財
    政部95年函釋，係說明保險公司相關費用應依營利事業所得
    稅查核準則相關規定列報，北市國稅局96年函，則係說明依
    營利事業所得稅查核準則相關規定，在不同情形下應如何列
    報，並不足資以認定系爭所得非薪資所得。原判決認定系爭
    款項為上訴人之薪資所得，與上訴意旨援引之財政部95年函
    釋及北市國稅局96年函情形不相同，自無本院89年度判字第
    699號判決所揭示不得就業經查定確定之案件，憑藉新見解
    重為較不利於當事人之查定處分情事。上訴意旨援引上開函
    釋及本院判決為爭執，尚無所涉及之法律問題意義重大，有
    由本院加以闡釋必要之原則重要性情事。(四)財政部79年函
    釋係就營業人租用汽車載運員工上下班之情形為解釋，本案
    並非此種情形，自不能以該函釋認本案所涉及之法律問題意
    義重大。(五)上訴意旨其餘指摘，未屬第一審判決對於行政
    命令是否牴觸法律所為之判斷，或就同類事件所表示之法律
    見解，與其他高等行政法院或最高行政法院所表示之見解牴
    觸，或其他所涉及之法律問題意義重大，而有加以闡釋之必
    要情形。從而，上訴人提起本件上訴，依首開規定及說明，
    不應許可，其上訴難謂合法，應予駁回。
五、據上論結，本件上訴為不合法。依行政訴訟法第249條第1項
    前段、第104條、民事訴訟法第95條、第78條，裁定如主文
    。
中    華    民    國    99    年    9     月    2     日
                    最高行政法院第七庭
                        審判長法官  廖  宏  明
                              法官  曹  瑞  卿
                              法官  張  瓊  文
                              法官  姜  素  娥
                              法官  林  文  舟

以  上  正  本  證  明  與  原  本  無  異
中    華    民    國    99    年    9     月    3     日
                              書記官  彭  秀  玲

司法院資訊處製作；財團法人民間司法改革基金會備份。
